【裁判字號】    98,交聲,1615
【裁判日期】    980606
【裁判案由】    違反道路交通管理處罰條例聲明異議
【裁判全文】
臺灣臺北地方法院交通事件裁定        98年度交聲字第1615號
原處分機關  臺北市交通事件裁決所
受處分人    甲○○
上列受處分人因違反道路交通管理處罰條例案件，對於臺北市交
通事件裁決所中華民國98年3月26日所為之處分（原處分案號：
北市裁罰字第裁22-AEX327189號裁決書）聲明異議，本院裁定如
下：
    主  文
異議駁回。
    理  由
一、按道路交通管理處罰條例所稱之「車輛」，係指在道路上以
    原動機行駛之汽車（包括機器腳踏車）或以人力、獸力行駛
    之車輛；道路交通安全規則所稱之「汽車」，係指在道路上
    不依軌道或電力架線而以原動機行駛之車輛（包含機器腳踏
    車），道路交通管理處罰條例第3條第8款、道路交通安全規
    則第2條第1項第1款定有明文。又汽車駕駛人，行經有燈光
    號誌管制之交岔路口闖紅燈者，處新臺幣（下同）1,800元
    以上5,400元以下罰鍰，道路交通管理處罰條例第53條第1項
    亦有明文。另汽車駕駛人違反道路交通管理處罰條例第53條
    者，除依原條款處罰鍰外，並記違規點數3點，亦為同條例
    第63條第1項第3款所明定。
二、本件異議人即受處分人甲○○於民國98年1月16日下午11時
    50分許，騎乘車牌號碼CWS-787號重型機車，沿臺北市○○
    街181巷行駛，行經吳興街181巷與吳興街220巷有燈光號誌
    管制之交岔路口，竟於燈光管制號誌為紅燈時仍穿越交岔路
    左轉吳興街220巷行駛，為臺北市政府警察局信義分局吳興
    街派出所員警乙○○當場攔停，以受處分人行經有燈光號誌
    管制之交岔路口闖紅燈之違規行為，依道路交通管理處罰條
    例第53條第1項規定掣單舉發，嗣受處分人於舉發通知單上
    所載之應到案日期即98年1月31日前（因假日順延至同年2月
    2日）自動繳納罰鍰結案，並於同年2月20日向原處分機關提
    出申訴，經原處分機關函請舉發單位調查結果，仍認受處分
    人有前開違規行為，原處分機關乃於98年3月26日依前開條
    例第53條第1項、第63條第1項第3款（裁決書漏引第1項第3
    款）之規定，裁處受處分人罰鍰1,800元，並記違規點數3點
    。
三、本件異議人聲明異議意旨略以：伊當時是由西轉向東北，看
    到黃燈時已經來不及了，因為綠燈變成黃燈並沒有警示，伊
    手按著煞車慢慢的滑過去，約騎了150公尺之後，才看到蕭
    警員及其二個同事都騎著機車行進中，蕭警員的方向是在吳
    興街220巷從東北轉西，蕭警員就將伊的機車攔下，伊向蕭
    警員解釋情形，伊如果看到黃燈就馬上煞車，機車就會停在
    路中間，伊認為蕭警員無法看到伊是否有違規；員警為何不
    提出此處的交通監視錄影以昭信服，為此聲明異議，請求撤
    銷原處分等語。
四、經查：
（一）本件受處分人於前揭時、地，騎乘車牌號碼CWS-787號重
      型機車，行經有燈光號誌管制之交岔路口，於燈光號誌為
      紅燈時仍為穿越交岔路左轉吳興街220巷行駛，為臺北市
      政府警察局信義分局吳興街派出所員警乙○○當場攔停舉
      發之事實，業據證人乙○○到庭證稱：當天晚上伊等執行
      臨檢勤務，在路上巡邏時，經過吳興街220巷及吳興街181
      巷路口，因為伊發現伊行駛的吳興街220巷為綠燈，且發
      現有民眾騎乘重型機車由吳興街181巷行駛到吳興街220巷
      ，所以伊判斷該車為紅燈左轉，當時伊是在騎乘機車行進
      中。吳興街220巷路口當時的燈號有三個時相，第一個時
      相是吳興街220巷之燈號為紅燈時，同時有綠燈右轉的指
      示燈，所以在220巷的車輛是可以右轉的，同時吳興街181
      巷的燈號是綠燈，可以綠燈左右轉，181巷的燈號只有紅
      黃綠燈，沒有其他的指向燈；第二個時相是所有路口的燈
      號均為紅燈，只有行人的指示燈為綠燈，此時只有行人可
      以通行；第三個時相是吳興街181巷燈號為紅燈，而吳興
      街220巷口燈號為綠燈。當時的時相為吳興街220巷的燈號
      已經轉為綠燈，但並非是右轉綠燈的指示燈，而是可以直
      行的綠燈。所以伊就是以上開三個時相的燈號來判斷吳興
      街181巷的燈號應是紅燈。伊看到有民眾違規由吳興街181
      巷左轉時，當時吳興街220巷的燈號已經維持綠燈的狀態
      約有2、3秒，並非剛轉為綠燈等語明確（本院卷第20頁反
      面至21頁）；乙○○身為執法人員，與受處分人既素不相
      識，且無任何宿怨仇隙，衡情證人應無在執行交通勤務中
      ，刻意舉發素不相識、毫無冤仇之受處分人，且甘冒偽證
      之罪責，於本院調查中到庭具結為虛偽之陳述，以羅織誣
      陷受處分人之可能或必要；參以證人當時所在位置雖係在
      吳興街220巷騎乘機車行駛中，仍可清晰觀看正前方燈號
      之狀況，而受處分人騎乘機車自吳興街181巷左轉吳興街
      220巷行駛，適位處證人之左前方，證人亦可清楚目視受
      處分人之違規情形，堪認證人乙○○上開之證詞為可採；
      另衡以該路口之燈光號誌時相係吳興街220巷為綠燈時，
      吳興街181巷即為紅燈，業經證人證述如前，是縱證人僅
      係看吳興街220巷之燈號來判斷紅綠燈，亦能明確舉發自
      吳興街181巷闖紅燈之違規車輛，足信本件舉發違規之過
      程應無誤認之可能，復有證人乙○○繪製之現場圖1紙、
      本件臺北市政府警察局舉發違反道路交通管理事件通知單
      、臺北市政府警察局信義分局98年3月9日北市警信分交字
      第09830502500號函、98年3月19日北市警信分交字第
      09830624200號函各1紙在卷可憑。是本件受處分人之違規
      行為，堪以認定。
（二）至受處分人雖辯稱：伊到黃燈時已經來不及了，因為綠燈
      變成黃燈並沒有警示云云，惟本件違規路口燈光號誌之時
      相順序，業經證人乙○○證稱：當所有路口的燈號為紅燈
      ，只有行人可以通行的時相結束後，下一個時相為吳興街
      220巷燈號為直行綠燈，而吳興街181巷燈號為紅燈，這個
      時相結束之後，才是吳興街220巷轉為右轉綠燈，而181
      巷燈號才是綠燈而可以左右轉等語明確（本院卷第21頁反
      面），復經本院勘驗證人庭後所呈系爭路口燈號時相變化
      之錄影光碟，足佐證人前開所述燈號時相變化乙節為真，
      另參以證人庭呈之違規路口照片第3張（即本院卷第26頁
      下方）所示，行人專用號誌燈為綠燈之時相，係橫越吳興
      街220巷及181巷之行人專用號誌燈均為綠燈之情形，則足
      以推斷當行人得因專用號誌燈綠燈，而可橫越吳興街181
      巷時，該181巷之行車燈號應為紅燈無訛，此有本院勘驗
      光碟筆錄、證人庭呈之違規路口照片3張在卷可佐，是證
      人舉發當時所見吳興街220巷為綠燈（即吳興街181巷為紅
      燈時）之前一個時相，應係行人專用號誌燈為綠燈即吳興
      街220巷及181巷之號誌均屬紅燈之狀態，故受處分人自無
      可能於220巷綠燈之前一個時相，因搶過181巷黃燈左轉而
      誤遭舉發之可能，亦即並無受處分人所辯：綠燈變成黃燈
      之燈號變換情形，是受處分人上開所辯，並無足採。
（三）再受處分人所辯：員警為何不提出此處的交通監視錄影以
      昭信服乙節，按交通違規之舉發可分為「當場舉發」及「
      逕行舉發」，由於逕行舉發之受處分人並無當場向舉發員
      警辯駁、陳述意見之機會，故現行法制就逕行舉發之條件
      多所設限，此觀道路交通管理處罰條例第7條之2之規定自
      明。至於當場舉發交通違規事件，鑑於交通違規事實往往
      驟然而現、稍縱即逝，若硬性要求舉發單位不分違規情節
      一律必須預留證據，俾便事後提出供法院審查，除有現實
      技術可行性之困難外，將大幅提高交通管理之行政成本，
      並嚴重削弱道路交通管理之行政效能，此絕非立法者制定
      道路交通管理法規之本意。是受處分人上開所辯，亦無足
      採。
五、綜上所述，受處分人確有騎乘車牌號碼CWS-787號重型機車
    ，於前開時、地，行經有燈光號誌管制之交岔路口闖紅燈之
    違規行為。原處分機關依前開道路交通管理處罰條例第53條
    第1項、第63條第1項第3款（裁決書漏引第1項第3款）之規
    定，裁處受處分人罰鍰1,800元，並記違規點數3點，尚無違
    誤。受處分人猶執前詞指摘原處分不當，為無理由，自應將
    其異議駁回。
據上論結，依道路交通案件處理辦法第19條，裁定如主文。
中    華    民    國    98    年    6     月    6     日
                              交通法庭法  官  楊蕙芬
以上正本證明與原本無異
如不服本裁定應於送達後5日內向本院提出抗告狀
                                      書記官  馬正道
中    華    民    國    98    年    6     月    8     日


司法院資訊處製作；財團法人民間司法改革基金會備份。
